臺灣新北地方法院行政訴訟判決
                                      111年度交字第465號
原      告  黃琦雯
被      告  新北市政府交通事件裁決處
                    
代  表  人  李忠台（處長）
                    
訴訟代理人  黃曉妍律師

上列當事人間因交通裁決事件，原告不服被告民國111年8月18日
 新北裁催字第48-C00000000號裁決，向本院提起行政訴訟，本
院判決如下：
    主  文
一、原告之訴駁回。
二、訴訟費用新臺幣300元由原告負擔。
    事實及理由
壹、程序方面：
一、原告不服被告所為道路交通管理處罰條例第8條之裁決而提
    起撤銷訴訟，依行政訴訟法第237條之1，應適用交通裁決事
    件訴訟程序。本件因卷證資料已經明確，本院依同法第237 
    條之7規定，不經言詞辯論，直接裁判。
二、按行政訴訟法第237條之4第2項第1款、第4款：「地方法院
    行政訴訟庭收受前條起訴狀後，應將起訴狀繕本送達被告。
    被告收受起訴狀繕本後，應於20日內重新審查原裁決是否合
    法妥當，並分別為如下之處置：一、原告提起撤銷之訴，被
    告認原裁決違法或不當者，應自行撤銷或變更原裁決。但不
    得為更不利益之處分。四、被告重新審查後，不依原告之請
    求處置者，應附具答辯狀，並將重新審查之紀錄及其他必要
    之關係文件，一併提出於管轄之地方法院行政訴訟庭。」，
    此係新修正行政訴訟法（於民國〈下同〉100年11月23日修正
    公布），基於交通裁決事件所具質輕量多之特殊性質，並為
    使法律關係及早確定，於是創設「重新審查」之特別救濟機
    制，而免除訴願之前置程序，使原處分機關能再次自我審查
    原裁決是否合法妥當，滿足依法行政之要求，並可兼顧當事
    人之程序利益，避免當事人不必要之時間、勞力、費用之浪
    費，亦可達成司法資源之有效利用。如原處分機關審查結果
    認原裁決確有違法或不當之情事，自可撤銷或變更原裁決，
    並就同一違規事實為新裁決並為答辯，至於此變更後之新裁
    決如仍非完全依原告之請求處置，依行政訴訟法第237 條之
    4第3項規定之反面解釋，自不應視為原告撤回起訴，管轄法
    院仍應就原處分機關變更後所為之新裁決及答辯為審判對象
    ，繼續進行審理。查被告本以111年6月30日新北裁催字第48
    -C00000000號違反道路交通管理事件裁決書，裁處原告罰鍰
    新臺幣（下同）3,600元、吊銷駕駛執照，1年內不得考領駕
    駛執照。嗣經原告不服，提起行政訴訟，本院依職權移請被
    告重新審查後，被告乃改以111年8月18日新北裁催字第48-C
    00000000號違反道路交通管理事件裁決書，裁處原告罰鍰3,
    600元、吊銷駕駛執照，1年內不得考領駕駛執照（違規事實
    及違反法條均未變更，僅更正處罰主文第三點為「經提起行
    政訴訟，俟法院判決確定後再行辦理罰鍰及吊『銷』事宜」部
    分），而因原告於起訴時即訴請撤銷原裁處之全部處罰內容
    ，故上開新裁決顯非完全依原告之請求處置，依照前述說明
    ，本院司法審查之對象自應為被告111年8月18日新北裁催字
    第48-C00000000號違反道路交通管理事件裁決書。
貳、實體方面：
一、爭訟概要：
　　緣原告於111年4月12日18時47分許，駕駛其所有之車牌號碼
    000-000號普通重型機車（下稱系爭機車）而行經新北市中
    和區民利街14巷巷口時，適有新北市政府警察局中和分局積
    穗派出所警員在該處處理車禍事件，且有救護車（開啟警報
    器）載送傷患駛入路口，惟原告卻不立即避讓，而仍由救護
    車前方行駛而過，經新北市政府警察局中和分局積穗派出所
    警員目睹並錄影採證，惟因不能當場攔截製單舉發，乃以其
    有「聞救護車之警號，不立即避護（讓），硬是從救護車前
    面經過」之違規行為，乃於當日填製新北市政府警察局新北
    警交字第C00000000號舉發違反道路交通管理事件通知單對
    系爭機車之車主（即原告）逕行舉發，記載應到案日期為11
    1年5月27日，並於111年4月13日移送被告處理，原告於111
    年5月3日填具「新北市政府交通事件裁決處交通違規案件陳
    述書」向被告陳述不服舉發（未依道路交通管理處罰條例第
    85條第1項之規定辦理歸責實際駕駛人事宜）。嗣被告認原
    告所有之系爭機車經駕駛而有「聞救護車之響號，不立即避
    讓」之違規事實，乃依道路交通管理處罰條例第45條第2項
    及違反道路交通管理事件統一裁罰基準表等規定，以111年8
    月18日新北裁催字第48-C00000000號違反道路交通管理事件
    裁決書（下稱原處分），裁處系爭機車之車主（即原告）罰
    鍰3,600元、吊銷駕駛執照，1年內不得考領駕駛執照。原告
    不服，遂提起本件行政訴訟。
二、原告起訴主張及聲明：
（一）主張要旨：
   1、原告於111年4月12日18時47分，因民利街巷口直行，已在
      路途中間，前面車已過，我一心只想快過避讓救護車，當
      時互相停頓中，我只想讓道給車過。
 　2、經過此事件讓我們心生恐慌，也有悔意，會更加小心，請
      撤銷吊銷執照一年部分，我目前唯一營收就只有外送，勉
      強糊口。
（二）聲明：原處分撤銷。
三、被告答辯及聲明：
（一）答辯要旨：
   1、經查原舉發單位回復函及員警職務報告內容，當時員警正
      於中和區民利街14巷口處理A2交通事故案件，當救護人員
      要駕駛救護車載送其中一位傷患前往醫院時，已打開警報
      器，然先後有兩台機車從救護車前面強行通過，致救護車
      差點跟機車發生車禍，同時救護車也有按喇叭示警，全程
      均遭現場員警、民眾親眼目睹，然因上述違規發生於瞬間
      且尚在處理車禍，故當場無法製單舉發，遂於返所後確認
      車號再逕行舉發，是員警逕行舉發行為符合道路交通管理
      處罰條例第7條之2第1項第4款規定，舉發程序合法。
   2、上述內容除員警目睹外，另有路口監視器及員警密錄器影
      像可供檢視，自路口監視影像內容以觀(「.民利街14巷口
      .mov」)，於畫面時間18：47：10至18：47：17，救護車
      正往前駕駛欲駛出巷道，此時訴外人駕駛車號000-0000號
      之普重機逕行自救護車前方穿越，救護車因而急煞，跟隨
      在該機車後方之原告亦因此急煞並放下右腳支撐，然見救
      護車沒有繼續行駛，原告亦隨前車騎乘系爭機車趁隙欲穿
      越救護車往前，不料救護車此時繼續行駛，系爭機車險些
      與救護車發生擦撞，也致救護車再次因車輛從其前闖越而
      急煞，因急煞引起之車體振動，對於車內所載傷患顯生不
      利影響，且送醫時間也應此遭延宕，可能因而錯失救治之
      黃金時間，對照員警密錄器影像內容(「秘錄器.mov」)，
      於影片時間18：47：44至18：47：52可清楚聽見當時救護
      車已開啟警笛，與員警所述相符。綜上事證，原告客觀上
      確實聽聞救護車鳴放之警號聲音，應可知救護車正執行緊
      急救護任務，自負有避讓救護車之作為義務，然竟未立即
      避讓，反而逕行自救護車前方穿越後繼續行駛，原告未禮
      讓救護車之事實足堪認定；原告於起訴書中亦不否認其有
      上述違規行為，是其行為自屬道路交通管理處罰條例第45
      條第2項規範之違規態樣，被告據此作成裁罰處分，應無
      違誤。
   3、再者，原告既為合法考領機車駕駛執照之人，有駕駛人基
      本資料為憑，其對上述規定應知之甚詳，並應確實遵守。
      是原告前揭所述，無非單方所執之詞，委無足取。
   4、綜上所述，被告依法裁處，應無違誤，原告之訴為無理由
      。
（二）聲明：原告之訴駁回。
四、爭點：
（一）原告駕駛系爭機車而是否有原處分所指「聞救護車之響號
      ，『不立即避讓』」之違規事實？
（二）原告所稱唯一營收就只有外送，勉強糊口一節，是否影響
      原處分之合法性？
五、本院的判斷：
（一）前提事實：
   1、爭訟概要欄所載之事實，除原告以其係想趕快通過以避讓
      救護車而否認違規外，其餘事實業據二造分別於起訴狀、
      答辯狀所不爭執，且有舉發違反道路交通管理事件通知單
      影本1紙、違規查詢報表影本1紙、新北市政府交通事件裁
      決處交通違規案件陳述書影本1紙、新北市政府警察局中
      和分局111年5月18日新北警中交字第1114662525號函影本
      1份、新北市政府警察局中和分局受理違反交通管理事件
      被通知人申訴理由查詢表影本1紙、原處分影本1紙、機車
      車籍查詢影本1紙（見本院卷第49頁、第51頁、第57頁、
      第59頁、第60頁、第67頁、第73頁、第75頁）、監視器錄
      影擷取畫面39幀（見本院卷第69頁、第70頁、第81頁至第
      153頁〈單數頁〉）、警員採證錄影擷取畫面19幀（見本院
      卷第71頁、第155頁至第189頁〈單數頁〉）、監視器及警員
      採證錄影光碟1片（置於本院卷卷末存置袋）足資佐證，
      是除原告主張及否認部分外，其餘事實自堪認定。
（二）原告駕駛系爭機車而有原處分所指「聞救護車之響號，『
      不立即避讓』」之違規事實：
   1、應適用之法令：
    ⑴道路交通安全規則：
　　　①第2條第1項第1款：
　　　　本規則用詞，定義如下：
        一、汽車：指在道路上不依軌道或電力架線而以原動機
　                行駛之車輛（包括機車）。　　　　　
　　　②第101條第3項第1款、第5款：
        汽車聞有消防車、救護車、警備車、工程救險車、毒性
        化學物質災害事故應變車等執行緊急任務車輛之警號時
        ，應依下列規定避讓行駛：
        一、聞有執行緊急任務車輛之警號時，不論來自何方，
            均應立即避讓，並不得在後跟隨急駛、併駛或超越
            ，亦不得駛過在救火時放置於路上之消防水帶。
        五、執行緊急任務車輛行經交岔路口時，已進入路口之
            車輛應駛離至不妨害執行緊急任務車輛行進動線之
            地點；同向以外未進入路口車輛應減速暫停，不得
            搶快進入路口，以避讓執行緊急任務車輛先行。
 　 ⑵道路交通管理處罰條例：
　　　①第3條第8款：
  　　　本條例用詞，定義如下：
　　　　八、車輛：指非依軌道電力架設，而以原動機行駛之汽
　          車（包括機車）、慢車及其他行駛於道路之動力車
            輛。　　　
　　　②第7條之2第1項第4款、第4項（舉發時即修正前）：
        汽車駕駛人之行為有下列情形之一，當場不能或不宜攔
        截製單舉發者，得逕行舉發：
        四、不服指揮稽查而逃逸，或聞消防車、救護車、警備
            車、工程救險車、毒性化學物質災害事故應變車之
            警號不立即避讓。
        第一項逕行舉發，應記明車輛牌照號碼、車型等可資辨
        明之資料，以汽車所有人為被通知人製單舉發。
      ③第45條第2項：
        聞消防車、救護車、警備車、工程救險車、毒性化學物
        質災害事故應變車之警號，不立即避讓者，處汽車駕駛
        人新臺幣三千六百元罰鍰，並吊銷駕駛執照。
　　　④第67條第2項：
        汽車駕駛人，曾依本條例其他各條規定吊銷駕駛執照者
　　　　，一年內不得考領駕駛執照。
　　⑶按「本細則依道路交通管理處罰條例第九十二條第四項規
      定訂定之。」、「處理違反道路交通管理事件之程序及統
      一裁罰基準，依本細則之規定辦理。前項統一裁罰基準，
      如附件違反道路交通管理事件統一裁罰基準表。」，違反
      道路交通管理事件統一裁罰基準及處理細則第1條、第2條
      第1項、第2項分別定有明文，是違反道路交通管理事件統
      一裁罰基準及處理細則即係基於法律之授權所訂定，而該
      處理違反道路交通管理事件之統一裁罰基準（即「違反道
      路交通管理事件統一裁罰基準表」）已考量「違反事件」
      、「法條依據」、「法定罰鍰額度或其他處罰」、「違規
      車種類別或違規情節」、「期限內繳納或到案聽候裁決者
      」、「逾越應到案期限30日內，繳納罰鍰或到案聽候裁決
      者」、「逾越應到案期限30日以上60日以內，繳納罰鍰或
      到案聽候裁決者」、「逾越應到案期限60日以上，繳納罰
      鍰或逕行裁決處罰者」等因素，作為裁量之標準，並未違
      反授權之目的及裁量權之本質，是其不僅直接對外發生效
      力，且被告亦應受其拘束而適用之。
　 2、本件之舉發經過，業據警員於前揭「新北市政府警察局中
      和分局受理違反交通管理事件被通知人申訴理由查詢表」
      敘明：「職警員陳○蓉於111年4月12日18時47分於新北市○
      ○區○○街00號（應係「14巷」之誤繕）前告發普重機車000
      -000聞救護車之警號不立即避讓，當時情況為，職在上述
      地址處理一件A2車禍時，當救護人員要駕駛救護車載送其
      中一個傷患前往醫院時，已打開警報器，但有兩台機車先
      後『聞救護車之警號，不立即避讓』，硬是從救護車前面騎
      過去，導致救護車差點跟機車發生車禍，同時救護車也有
      按喇叭示警，全程有路口監視器、密錄器為證及現場員警
      、其他民眾皆親眼目睹過程，因瞬間發生且當時職尚在處
      理車禍無法上前攔停，故返所後予以逕行舉發。」；復由
      前揭監視器及警員採證錄影擷取畫面以觀：「一、於畫面
      顯示時間04/12/2022（下同）18：47：06起，救護車（亮
      警示燈）在交岔路口網狀線區緩慢倒車，於18：47：09，
      3輛機車出現在畫面中而均位於停止線之前（最前方之駕
      駛人〈下稱甲〉戴紅色安全帽、後方左側之駕駛人載黑色安
      全帽（車牌號碼000-000，即原告所駕駛之系爭機車）、
      後方右側之駕駛人〈下稱乙〉戴白色安全帽），旋甲未暫停
      而往前超越停止線駛至救護車前方時，救護車甫起駛乃急
      煞車，而甲即向左閃避而通過路口，於18：47：12，系爭
      機車於停止線上急煞車而短暫停止後，隨即又往左偏駛至
      救護車前方，致救護車再度急煞車，而系爭機車持續前駛
      而通過路口。二、於上開過程，乙及隨後而來之機車駕駛
      人均停等而讓救護車先行。」。據上，足認原告駕駛系爭
      機車而有原處分所指「聞救護車之響號，『不立即避讓』」
      之違規事實無訛，是被告據之乃以原處分裁處系爭機車之
      車主（即原告）前揭處罰內容，觀諸前開規定，依法洵屬
      有據。
　 3、雖原告就此部分執前揭情詞而為主張；惟查：
　　　原告既在尚未進入路口時即已見該響警號而執行緊急任務
      之救護車位於路口，則依前揭道路交通安全規則第101條
      第3項第1款、第5款等規定，其自應立即避讓，且不得搶
      快進入路口，以避讓該救護車先行，是原告未遵守該規定
      ，卻以其係想趕快通過以避讓該救護車而否認違規，顯無
      足採。
（三）原告所稱唯一營收就只有外送，勉強糊口一節，並不影響
      原處分之合法性：
   1、按行政程序法第7 條規定：「行政行為，應依下列原則為
      之：一、採取之方法應有助於目的之達成。二、有多種同
      樣能達成目的之方法時，應選擇對人民權益損害最少者。
      三、採取之方法所造成之損害不得與欲達成目的之利益顯
      失均衡。」，此係就比例原則落實於行政程序法之明文規
      定，其內容包括「合適性原則」（所採取之方法有助於目
      的之達成）、「必要性原則或侵害最小原則」（有多種同
      樣能達成目的之方法時，應選擇對人民權益侵害最小者）
      及「狹義比例原則或均衡性原則」（採取之方法所造成之
      侵害不得與欲達成目的之利益顯失均衡）。
　 2、本件被告就原告違反道路交通管理處罰條例第45條第2項
      規定之行為予以裁罰，自有助於達成禁止違規行為之目的
      ，合於「合適性原則」；且為達成上開之目的，所得選擇
      之方法，依法即應裁處原告罰鍰3,600元，吊銷駕駛執照
      （依道路交通管理處罰條例第67條第2項之規定，1年內不
      得考領駕駛執照），而原告所指該等情事亦顯非屬法定得
      減輕或免除其處罰之事由，又衡諸該規定旨在確保特殊車
      輛得以順利執行緊急任務，此雖限制人民駕駛車輛之財產
      權及自由權利，但基於維護交通安全之重要公益，立法者
      已經考量人民工作、生活、人格自由發展及財產權，與該
      處分所追求之公共利益，且該處分所侵害之工作權亦僅限
      於駕駛車輛部分（且有禁考期限），尚無違反比例原則，
      是原告所指上開情事，自不影響原處分之合法性。
（四）本件判決基礎已經明確，兩造其餘的攻擊防禦方法及訴訟
      資料經本院斟酌後，核與判決結果不生影響，無一一論述
      之必要，一併說明。
（五）本件第一審裁判費為300元，所以確定第一審訴訟費用額
      為300元，由原告負擔。
六、結論：原處分並無違誤，原告訴請撤銷為無理由，應予駁回
    。
中　　華　　民　　國　　111 　年　　9 　　月　　30　　日
                  行政訴訟庭  法  官  陳鴻清
一、上為正本係照原本作成。
二、如不服本判決，應於判決送達後20日內，向本院提出上訴狀
    並表明上訴理由（原判決所違背之法令及其具體內容或依訴
    訟資料可認為原判決有違背法令的具體事實），其未載明上
    訴理由者，應於提出上訴後 20 日內向本院補提理由書（上
    訴狀及上訴理由書均須按他造人數附繕本，如未按期補提上
    訴理由書，則逕予駁回上訴），並應繳納上訴裁判費新臺幣
    750 元。
                              書記官  李玉秀
中　　華　　民　　國　　111 　年　　9 　　月　　30　　日